【裁判字號】    94,上訴,2448
【裁判日期】    950112
【裁判案由】    毒品危害防制條例
【裁判全文】
臺灣高等法院臺中分院刑事判決        94年度上訴字第2448號
上  訴  人
即  被  告  乙○○
                    （另案於臺灣臺中監獄執行中）
指定辯護人  本院公設辯護人  甲○○
上列上訴人因違反毒品危害防制條例案件，不服臺灣臺中地方法
院94年度訴字第1153號中華民國94年10月11日第一審判決（起訴
案號：臺灣臺中地方法院檢察署93年度偵字第15660號），提起
上訴，本院判決如下：
    主    文
原判決撤銷。
乙○○連續轉讓第一級毒品，處有期徒刑貳年貳月。扣案之第一
級毒品海洛因壹小包（淨重壹點肆陸公克、空包裝重零點肆公
克），沒收銷燬之。又連續販賣第一級毒品，處有期徒刑柒年拾
月。販毒所得新臺幣壹仟伍佰元及扣案之電話號碼000000
0000號行動電話壹支，均沒收。販賣第一級毒品所得新臺幣
壹仟伍佰元如全部或一部不能沒收時，以其財產抵償之。應執行
有期徒刑玖年拾月。扣案之第一級毒品海洛因壹小包（淨重壹點
肆陸公克、空包裝重零點肆公克），沒收銷燬之；販賣第一級
毒品所得新臺幣壹仟伍佰元及扣案之電話號碼00000000
00號行動電話壹支，均沒收。販賣第一級毒品新臺幣壹仟伍佰
元如全部或一部不能沒收時，以其財產抵償之。
    犯罪事實
一、乙○○（綽號「志明」）前於民國（下同）71年間，因擄人
    勒贖案件，經最高法院判處有期徒刑14年確定，入監執行後
    ，於78年1月24日假釋，嗣於81年間，(一)因違反麻醉藥品管
    理條例及槍砲彈藥刀械管制條例案件，經本院分別判處有期
    徒刑5年2月及有期徒刑2月，並定其應執行刑為有期徒刑5年
    3 月，經上訴最高法院後，駁回上訴確定在案；(二)又因違反
    麻醉藥品管理條例及藥物藥商管理法案件，經臺灣臺中地方
    法院分別判處有期徒刑5月、有期徒刑4月及有期徒刑1年確
    定，嗣依檢察官聲請定應執行刑為有期徒刑1年6月，上開假
    釋並因而撤銷，並與前揭(一)、(二)部分接續執行，再於88年2
    月13日假釋（假釋期滿日期為94年4月19日），詎於假釋期
    間內，仍不知悔改。緣於90或91年間，紀景倫經由朋友介紹
    至乙○○店裡刺青，而結識乙○○後，二人素有聯繫，嗣乙
    ○○與紀景倫均沾染上毒癮，乙○○明知海洛因屬政府公告
    列管之第一級毒品，屬違禁品，不得轉讓，竟基於轉讓第一
    級毒品海洛因之概括犯意，自93年6月間某日起，至同年8月
    下旬某日止，在其位於臺中市○區○○○路771號4樓租屋處
    ，以將第一級毒品海洛因摻在香菸內或置於桌上讓紀景倫自
    行取用之方式，連續6次無償轉讓第一級毒品海洛因予紀景
    倫施用，每次轉讓0．03公克0．05公克（6次合計約0．18公
    克至0．30公克）。又因乙○○之女友林雅惠，亦染有施用
    第一級毒品海洛因之惡習，乙○○即承同一概括犯意，自93
    年8月10日起，至同年9月3日止，在前揭租屋處，連續4次無
    償轉讓第一級毒品予林雅惠施用（與上開轉讓紀景倫部分合
    計，並無積極證據足資證明被告轉讓第一級毒品海洛因之總
    數量已達93年1月27日行政院公佈之轉讓持有加重其刑之數
    量標準第二條第一項第一款規定之淨重5公克以上）。
二、乙○○另基於販賣第一級毒品海洛因之概括犯意，於93年6
    月間起至同年7月間止，由紀景倫撥打乙○○所有電話號碼
    0000000000號行動電話，表示欲購買第一級毒品海洛因後，
    乙○○即與紀景倫相約在臺中市○○路與公園路口，或其附
    近大雅路旁交付毒品後，由其本人親自前往交付連續2次販
    賣第一級毒品海洛因予紀景倫以牟利，販賣金額合計新臺幣
    （下同）1千5百元（分別為第1次0．1公克，1千元；第2次0
    ．05公克，5百元）。
三、嗣於93年9月3日晚上7時35分許，乙○○在臺中市○區○○
    ○路771號4樓租屋處，為警查獲，並扣得電話號碼00000000
    00號行動電話1支、分裝袋3包及乙○○轉讓予林雅惠之第一
    級毒品海洛因1小包（淨重1．46公克、空包裝重0．34公克
    ）。
四、案經臺中市警察局第一分局報告臺灣臺中地方法院檢察署檢
    察官偵查起訴。
    理    由
一、訊據上訴人即被告（以下簡稱被告）乙○○對於連續6次轉
    讓第一級毒品海洛因予證人紀景倫，並連續轉讓第一級毒品
    4次予證人即其女友林雅惠部分之犯罪事實，於原審準備程
    序及審理時以及本院準備程序及審理時坦承不諱（見原審卷
    第25頁、第78頁、第82頁、本院卷第31頁、第50 頁），核
    與證人紀景倫於偵查及原審審理時證述：於93年6 至8月3個
    月間，被告曾在臺中市○區○○○路771號4樓租屋處，免費
    提供第一級毒品海洛因5、6次給伊施用，每次提供的量可以
    摻1支香菸使用等語（見93年度偵字第15660號偵查卷宗【以
    下簡稱偵卷】第133頁、原審卷第75頁、第76頁）相符，又
    被告及被告於原審之選任辯護人均同意林雅惠警訊所述有證
    據能力（詳見原審卷第81頁），被告上開自白亦與證人林雅
    惠於警詢證述：伊為警查扣之第一級毒品海洛因1 小包，是
    被告無償提供給伊施用的，被告自93年8月10日起，即無償
    提供第一級毒品海洛因供伊施用至查獲為止等語（見偵卷第
    23頁、第24頁）、於偵查中證稱：「（海洛因）是乙○○拿
    給我的」（見偵卷第80頁）相符；又證人林雅惠為警查獲時
    ，所扣得由被告無償提供給證人林雅惠之白粉1小包，經送
    法務部調查局鑑定結果，確含有第一級毒品海洛因成分，淨
    重1．46公克、空包裝重0．34公克等情，有該局93 年12月
    17日調科壹字第120014882號鑑定通知書一紙附卷可憑（見
    偵卷第143頁），而堪信被告上開自白，與事實相符，堪以
    採信。另證人紀景倫於原審審理時證述：向被告購買第一級
    毒品海洛因1千元之量為0．1公克，可以摻在香菸施用2、3
    次，被告請伊施用第一級毒品之量，約為摻在香菸內施用1
    次之量等語（見原審院卷第73頁、第76頁），是被告轉讓予
    證人紀景倫之第一級毒品海洛因之重量約為0．03公克至0．
    05公克。另證人紀景倫雖於原審審理時證述：被告於93年5
    月上旬就曾請過伊施用第一級毒品海洛因云云，惟查：證人
    紀景倫於偵查中即已明確證述被告無償提供第一級毒品海洛
    因供伊施用之時間，係在93年6月至8月間，且與被告於原審
    審理時供述轉讓第一級毒品予證人紀景倫之時間相符，是參
    酌被告於原審審理時供述轉讓第一級毒品予證人紀景倫之時
    間自應以證人紀景倫於偵查中所述之時間為可採。是被告連
    續無償轉讓第一級毒品海洛因予證人紀景倫6次及證人林雅
    惠4次之犯行，洵堪認定。而上開被告轉讓證人紀景倫部分
    合計6次為0．18公克至0．30公克，參以本件扣得之海洛因1
    包淨重僅1．4 6公克，而被告於原審自承：伊都是將海洛因
    摻在香菸或放在家裡，他們自己拿去吸用，參諸證人紀景倫
    部分，每次為0．03公克至0．05公克，縱轉讓林雅惠部分，
    其餘3次均為0．05公克，合計為0．15公克，以0
    ．30公克加0．15公克加1．46公克，合計1．91公克，顯無
    積極證據足資證明被告轉讓第一級毒品海洛因予紀景倫及林
    雅惠之數量已達已達93年1月27日行政院公佈之轉讓持有加
    重其刑之數量標準第2條第1項第1款規定之淨重5公克以上。
二、另訊據被告固坦承：電話號碼0000000000號行動電話，是伊
    所有，證人紀景倫曾經交付伊5百元或1千元等情，惟矢口否
    認有何連續販賣第一級毒品犯行，於原審辯稱：伊給證人紀
    景倫第一級毒品海洛因，未曾向證人紀景倫拿過錢，伊幫證
    人紀景倫刺青後，證人會拿5百元或1千元給伊，伊不知道證
    人紀景倫給的錢，是刺青或者是毒品的錢，伊知道證人紀景
    倫沒有錢，希望證人紀景倫能戒毒，所以買過解毒癮之解藥
    給證人紀景倫，後來向證人紀景倫索討解藥的錢，但證人紀
    景倫說沒有錢可以還，伊與證人紀景倫因此發生爭吵，且伊
    因開店刺青，平日都無法出門，因此不可能在臺中市○○路
    拿毒品給證人紀景倫，亦未透過證人林雅惠拿給證人紀景倫
    過云云，於本院審理時復辯稱：0000000000號行動電話係供
    連繫紋身用，伊5月才開始吸毒，之前伊有借錢給他（指紀
    景倫），伊為了要向他要錢，與他吵過架，後來他說要去伊
    那裡紋身，伊就說好啊，他與他的女朋友（小萍）來的時候
    ，伊藥放在桌上，他說要吃，伊就說好啊，紋身完之後，他
    包一個紅包給伊，伊想說請他吃，當作是包紅包給伊的工錢
    云云。經查：
  (一)證人紀景倫於警詢時證述：伊自93年8月13日或14日起，開
    始施用第一級毒品海洛因，伊想買第一級毒品海洛因時，就
    會撥打被告之電話號碼0000000000號行動電話，與被告聯絡
    後，約定在臺中市○○路與公園路口交易，伊第1次買1千元
    ，其餘2次是以5百元購買第一級毒品海洛因等語（見偵卷第
    32頁）；又於偵查中證稱：伊自93年6、7月間，開始向被告
    拿或買毒品，是在臺中市○○路路邊交易，伊都向被告買1
    千元，共買過2、3次等語（見偵卷第133頁）；另於原審審
    理，由辯護人進行主詰問時證稱：有用錢向被告拿過1、2
    次第一級毒品海洛因，其餘都是被告請伊的；是被告先請伊
    施用，伊後來才向被告購買，伊是以電話號碼0000000000
    號行動電話撥打被告所有之0000000000號行動電話，與被告
    約在大雅路與公園路口，或在那路口再上去一點的地方交付
    毒品，第1次購買之金額是1千元，伊最多只有買1千元，最
    少也是1千元，印象中應該是向被告買過3次左右，1千元可
    以買到零點一公克等語（見原審卷第70至72頁）；嗣於審判
    長續行訊問時證述：是被告先請伊2次，後來伊才向被告購
    買3次，伊購買第一級毒品海洛因之時間，是在93年6、7月
    間等語（見原審卷第74至76、79頁），就其向被告購買第一
    級毒品海洛因之次數及金額，前後證述雖略有不一，惟查：
  1.依一般經驗法則，證人就同一事實反覆接受不同司法人員之
    訊問，在各次訊問時，是否均能作精確之陳述，與其個人所
    具備記憶及描述事物之能力有關，甚至與訊問者訊問之方式
    、態度及證人應訊當時之情緒亦有關聯，則證人於歷次之陳
    述中，有些許之差異，乃在所難免。況人之觀察力、記憶力
    、表現力，本各有其極限，且其觀察時，往往未慮及將被應
    用於訴訟上，其觀察、記憶與表現，難免無法甚為完整，故
    而「證人相互間之陳述有所歧異時，究竟何者為可採，法院
    仍得本其自由心證予以斟酌，非謂一有不符或矛盾，即應認
    其全部均為不可採信；尤其關於犯人之特徵、犯罪之手段及
    結果等之細節方面，告訴人之指陳，難免因時間與記憶等因
    素，略有出入或故予誇大渲染，證人之證言，亦同；然其對
    基本事實之陳述，若果與真實性無礙時，則仍非不得採信，
    最高法院74年度臺上字第1599號著有判例可資參照。
  2.證人紀景倫固就其向被告購買第一級毒品海洛因之次數及金
    額，前後證述略有差異，惟其就確有向被告購買第一級毒品
    海洛因、購買之約定方式、購買之地點、購買之起迄時間則
    前後證述始終如一。被告雖辯稱：曾因伊向證人紀景倫催討
    購買解藥之錢，而與證人紀景倫發生爭吵等語（見原審卷第
    78頁），證人紀景倫亦於原審審理時證述：在被告請伊施用
    第一級毒品海洛因、伊亦向被告購買過第一級毒品海洛因後
    ，被告曾打電話向伊要解藥的錢，二人在電話中發生爭吵等
    語（見原審卷第79頁）；惟查，證人紀景倫復於原審審理時
    證稱：翌日伊與被告即和好，之後被告還有再請伊施用第一
    級毒品海洛因等語（見原審卷第79、80頁）。參以被告於原
    審審理時亦供述：平日證人紀景倫會買便當給伊吃，伊也曾
    買解藥給證人紀景倫吃，二人關係很好等語，足見縱其二人
    曾發生爭吵，但仍未影響其情誼，是苟被告無販賣第一級毒
    品海洛因予證人紀景倫之事實，於此重罪，證人紀景倫當無
    妄加誣攀之理。其次，本件係同時查獲被告及證人紀景倫，
    與一般警員於查獲施用毒品者後，要求供出毒品來源，施用
    毒品者乃撥打販賣毒品者之電話，佯稱購買毒品，待販賣毒
    品者攜帶毒品前來交易時方查獲之情形，迥然有異。按犯毒
    品危害防制條例第10條之罪，供出毒品來源因而破獲者，得
    減輕其刑，毒品危害防制條例第17條定有明文，本件被告既
    係與證人紀景倫同時被查獲，證人紀景倫所稱其所施用之毒
    品係向被告購買乙節，並不合於前揭減刑之規定，其就施用
    毒品來源之證述與其自身既無任何利害關係，益證證人紀景
    倫確乏誣陷被告之動機，所為證述尚堪採信，被告所辯因其
    向證人紀景倫催討購買解藥之錢，致二人發生爭吵等語，並
    不足以推翻證人紀景倫證言之可信性。
  3.證人紀景倫對於購買毒品之次數及金額，因時間久遠，或有
    記憶不清或模糊之陳述，惟仍無礙於認定被告販賣毒品海洛
    因之事實，惟被告及被告於原審之選任辯護人均同意林雅惠
    警訊所述有證據能力（詳見原審卷第81頁），而林雅惠固於
    警詢明確指稱：乙○○有在販賣毒品海洛因、紀景倫亦有向
    乙○○買毒品海洛因等語（見偵查卷第24頁、第25頁），而
    參諸證人紀景倫於原審亦明確證稱：「‧‧‧1次是乙○○
    叫林雅惠拿海洛因到大雅路給我」等語（詳見原審卷第77頁
    ）、互核林雅惠於警詢所述被告販賣第一級毒品海洛因予紀
    景倫之時間為自93年8月15日至同年9月2止（見偵查卷第25
    頁、第26頁），與紀景倫所證不一，且時間上與紀景倫所指
    購買海洛因之時間完全不符，被告亦堅決否認有叫林雅惠交
    付海洛因給紀景倫，本件自無從認定被告有叫林雅惠交付海
    洛因予紀景倫，是參酌證人紀景倫於偵查中證稱：約販賣2
    、3次等語，本院認被告販賣第一級毒品海洛因予證人紀景
    倫之次數應為2次，且證人紀景倫第1次購買之金額為1千元
    ，第2次為5百元。又證人紀景倫於原審審理時證述向被告購
    買第一級毒品海洛因1千元之重量為0．1公克，因認其購買5
    百元之第一級毒品海洛因之重量，應為0．05公克。至證人
    紀景倫就被告交付第一級毒品海洛因之地點，於警詢時僅提
    及臺中市○○路與公園路口（見偵卷第32頁），嗣於偵查中
    則證稱係在臺中市○○路路邊交易等語（見偵卷第133 頁）
    ；於原審審理時則先證述：是約在大雅路上交付毒品等語（
    見原審卷第71頁），經辯護人詢以是否係大雅路與公園路口
    時，證人紀景倫即回答：有在該處過，也有在那個路口上去
    一點等語（見原審卷第72頁），雖前後有些許不同，然此僅
    有詳盡、完整與否之差異，就交易地點均在大雅路附近則同
    一，而此等差異，或因詢問之方式，或因證人紀景倫回答時
    是否有盡力回想及陳述所致，尚無法執此即認證人紀景倫之
    證言有所瑕疵，而影響其證言之真實性及可信度。
  4.至被告之原審辯護人為被告辯護稱：(1)證人紀景倫就施用第
    一級毒品之方法先係稱摻在香菸內施用，嗣又改稱也有以針
    筒注射之方式，惟其為警查獲時，並未扣得注射針筒，足證
    其證言反覆，難以盡信；(2)被告曾要證人紀景倫戒除毒癮，
    甚至購買解藥協助證人紀景倫戒毒，焉可能欲藉販毒以牟利
    ，因此被告辯稱證人紀景倫交付之金錢為刺青之費用，應屬
    可信；(3)證人紀景倫並無固定收入，若有人無償提供毒品，
    豈可能再花錢購買毒品；(4)證人紀景倫所證述購買毒品之地
    點，與被告文心南路租屋處相距甚遠，被告既有固定地點可
    資找尋，根本無須前往證人所述地點交易毒品等語。經查：
  (1)證人紀景倫係於被告文心南路租屋處，與被告同時為警查獲
    等情，分經被告與證人紀景倫於警詢時陳明在卷（見偵卷第
    15頁及第31頁背面），復有警員職務報告一份附卷可證（見
    偵卷第10頁），而證人紀景倫在被告租屋處施用時，均是將
    第一級毒品海洛因摻在香菸之方式施用等情，亦據證人於原
    審審理時證述明確（見原審卷第77頁），是證人紀景倫既非
    在自己家中為警查獲，且其於被告租屋處施用第一級毒品海
    洛因時，均以摻在香菸施用之方式，是其於為警查獲時，未
    扣得注射針筒，尚屬合理；況證人紀景倫是否曾以注射針筒
    施用第一級毒品海洛因，與本件之待證事實即被告是否有販
    賣第一級毒品海洛因予證人紀景倫，並無緊密之關聯性，是
    前述理由尚不足以認定證人紀景倫所言，有何不實之處。
  (2)證人紀景倫於原審審理時證述：在伊向被告購買過毒品，被
    告也請過伊施用毒品後，才購買解藥給伊，是因為被告知道
    伊沒有錢了，所以才一直叫伊將毒癮戒除等語（見原審卷第
    79頁），是被告係因知悉證人紀景倫已無法再支付購買第一
    級毒品海洛因所需費用後，或因不願再無止境地無償供應證
    人紀景倫第一級毒品海洛因施用，或因不忍證人紀景倫因無
    錢可買第一級毒品海洛因解癮，而須忍受毒癮發作之苦，始
    勸說並主動購買解藥以助證人紀景倫戒除毒品，其原因固不
    得而知，然此亦不足以作為被告交付第一級毒品海洛因予證
    人紀景倫時，從未收受金錢之有利認定。
  (3)又原審依證人紀景倫於原審審理時之證述，而認定被告轉讓
    第一級毒品海洛因給證人紀景倫之重量，約為0．03至0．05
    等情，業如前述，佐以證人紀景倫於原審審理時證稱：向被
    告購買第一級毒品海洛因1千元之量，據被告告知係0．1公
    克等語（見原審卷第76頁），足徵被告無償轉讓予證人紀景
    倫之第一級毒品海洛因之重量，均少於證人紀景倫以5百元
    或1千元向被告購買之量，顯見證人紀景倫若欲取得較多重
    量之第一級毒品海洛因，即須以金錢購買，因此自不得以被
    告曾無償轉讓第一級毒品海洛因予證人紀景倫，即認被告始
    終均係無償提供毒品予證人紀景倫或其並無販毒牟利之意圖
    。雖證人紀景倫曾5度請被告刺青，而交付被告5百元或1千
    元不等之金錢等情，已據證人紀景倫於原審審理時證陳在卷
    （見原審卷第79頁），惟證人紀景倫亦明確證述：伊說去大
    雅路向被告購買第一級毒品海洛因所交付之金錢，與刺青的
    錢是不同的，伊是在拿毒品時，當場將購買毒品的錢給被告
    等語，足證證人紀景倫交付予被告之金錢時，被告應無可能
    誤認為係刺青之代價。
  (4)至被告轉讓第一級毒品海洛因之地點，雖均在其文心南路租
    屋處，然此並不能排除其於臺中市○○路販賣第一級毒品海
    洛因予證人之可能。又被告雖辯稱因其開店幫人刺青，故平
    日均不出門云云。惟查，被告於原審準備程序時即已供稱：
    伊除在租屋處施用第一級毒品海洛因外，有時要出去幫客人
    刺青時，也會用分裝袋裝一些毒品出去施用等語（見原審卷
    第26頁），益證被告嗣後於原審審理時辯稱其足不出戶云云
    ，顯無可採。
  5.綜上各節，證人紀景倫之證言，並無重大瑕疵之處，而堪以
    採信，自得作為被告連續販賣第一級毒品海洛因予證人紀景
    倫之積極證據。
  (二)又我國查緝毒品海洛因之施用或販賣一向執法甚嚴，對於販
    賣海洛因者尤科以死刑、無期徒刑之重度刑責，又販賣海洛
    因既係違法行為，當非可公然為之，亦無公定價格，且容易
    分裝並增減份量，而每次買賣之價量，可能隨時依雙方關係
    深淺、資力、需求量及對行情之認知、來源是否充裕、查緝
    是否嚴謹、購買者被查獲時供述購買對象之可能風險之評估
    等情形，而異其標準，非可一概而論；而買受毒品之人通常
    亦無法探知販毒者賺取利潤幾何，是販賣毒品之利得，除被
    告坦承犯行或價量俱臻明確外，委難察得實情，職是之故，
    縱未確切查得販賣賺取實際差價，但除別有事證，足認係按
    同一價格轉讓確未牟利者外，尚難執此認非法販賣之事證有
    所不足，致知過坦承者難辭重典，飾詞否認者反得逞僥倖，
    而失情理之平。況且，海洛因價格昂貴，取得不易，凡為販
    賣之不法勾當者，苟無利可圖，應無甘冒被查緝法辦重刑之
    危險，平白無端義務為該買賣之工作，是其販入之價格必較
    售出之價格低廉，而有從中賺取買賣差價牟利之意圖及事實
    ，應屬合理之認定。本件被告雖否認有販賣第一級毒品海洛
    因之犯行，而無可查證其賣出確實賺取之差價，惟依前所述
    ，被告販賣第一級毒品海洛因當有意圖營利之犯意，足堪認
    定。
  (三)綜上所述，被告所辯，顯係事後卸責之詞，無可採信。此外
    ，尚有被告所有，用以與證人紀景倫聯絡販賣毒品所用之電
    話號碼0000000000號行動電話1支扣案可資佐證，被告連續
    販賣第一級毒品海洛因之犯行，事證明確，亦堪認定，應予
    依法論科。
三、查海洛因屬鴉片類毒品，施用者會產生興奮、自暴自棄、急
    於依賴藥物、情緒不穩定，瞳孔收縮、精神弛怠、性衝動減
    弱、產生幻覺、視力減退、便秘、呼吸抑制、嘔吐、言語發
    生障礙、注意力分散等症狀。濫用過量者會因昏睡、昏迷、
    體溫下降、血壓降低、呼吸抑制導致休克而死。施用者在極
    短的時間內，就會因為耐藥性的產生而使需求量急速增加，
    使心理上或生理上都會對海洛因產生強烈的渴求與依賴，一
    旦成癮，戒治困難，故海洛因業經行政院公告為毒品危害防
    制條例第2條第2項第1款之第一級毒品。是核被告所為，係
    犯毒品危害防制條例第4條第1項之販賣第一級毒品罪，及同
    條例第8條第1項之轉讓第一級毒品罪。被告為販賣及轉讓而
    持有第一級毒品海洛因之低度行為，應分別為其販賣及轉讓
    第一級毒品之高度行為所吸收，均不另論罪。被告所為前開
    販賣第一級毒品2次及轉讓第一級毒品10次之行為，均時間
    緊接，且分別犯構成要件同一之罪名，顯係各基於概括之犯
    意反覆為之，均為連續犯，爰均依刑法第56條之規定以一罪
    論，除毒品危害防制條例第4條第1項販賣第一級毒品罪法定
    刑中死刑、無期徒刑部分，因依刑法第64條第1項、第65條
    第1項規定，不得加重外，餘加重之。被告所犯上開二罪，
    犯意各別，犯罪構成要件不同，應予分論併罰。如犯罪事實
    欄所示之轉讓第一級毒品海洛因之犯行，公訴人雖僅就被告
    連續轉讓第一級毒品予證人紀景倫之部分予以起訴，就其餘
    轉讓第一級毒品海洛因予證人林雅惠之犯行，未經起訴，惟
    該未經起訴部分犯行，既與起訴部分之轉讓第一級毒品犯行
    有連續犯之裁判上一罪關係，為起訴效力所及，且經蒞庭檢
    察官於原審當庭擴張此部分犯罪事實，本院自應併予審理。
    查被告意圖牟利而販賣毒品，戕害國民健康、助長施用毒品
    惡習，其行為固屬不是，然其販賣毒品之期間不長、獲利非
    鉅，經查獲之販賣對象僅係證人紀景倫一人，就全部犯罪情
    節觀之，尚非極為重大，且被告販賣毒品係以一包1千元或5
    百元出售，應僅係零星之小額交易，其惡性與犯罪情節較諸
    大量走私進口或長期販賣毒品之「大盤」、「中盤」毒販有
    重大差異，倘概科以法定本刑死刑、無期徒刑，誠為情輕法
    重，猶嫌過苛，本院衡其犯罪情狀，認被告就販賣第一級毒
    品犯行縱科處無期徒刑，在客觀上仍足以引起一般人同情，
    爰依刑法第五十九條規定，就被告連續販賣第一級毒品犯行
    減輕其刑，並與上開加重其刑部分，依法先加重後減輕之。
    原審判決認被告罪證明確，予以論罪科刑，固非無見，惟按
    、扣案第一級毒品海洛因1小包鑑驗淨重1．46公克然尚有
    空包裝重0．34公克，原審判決就空包裝部分，是否應予沒
    收銷燬，亦疏未認定，尚有未洽。、原審認定林雅惠有為
    被告交付海洛因予證人紀景倫海洛因1次，但林雅惠於警詢
    所指販賣毒品之時間與紀景倫所述之時間並不相符，自無從
    認定林雅惠有為被告交付海洛因予紀景倫。原審就此部分之
    認定，與事實有違。、起訴書另載明扣得分裝袋3包，雖
    無積極證據足資證明係供被告販賣第一級毒品或轉讓第一級
    毒品所用之物，然原審判決就此部分，竟未為是否應予沒收
    或沒收銷燬之認定，顯有不當。被告上訴就轉讓第一級毒品
    部分，主張原審量刑過重，就販賣第一級毒品部分，否認犯
    行，指摘原審判決不當，雖均無理由，惟原審判決既有上開
    可議之處，自應由本院將原審判決予以撤銷改判，爰審酌被
    告販賣第一級毒品海洛因，足以使購買施用者導致精神障礙
    與性格異常，甚至造成人民生命健康受損之危險以及成癮性
    ，其戕害國人身體健康，且有危害社會安全之虞，所生危害
    非輕，且此應為亦染有施用第一級毒品惡習之被告所深知，
    卻仍2度販賣予證人紀景倫，並無償轉讓6次予證人紀景倫、
    無償轉讓4次予林雅惠，其所為雖值非難，然其查獲販賣及
    轉讓之次數、數量非鉅，且販賣所得利益不多，暨其就連續
    轉讓第一級毒品海洛因部分，坦認犯行，惟就連續販賣第一
    級毒品海洛因部分，仍矢口否認之犯後態度等一切情狀，分
    別就轉讓第一級毒品部分，量處有期徒刑貳年貳月；就被告
    販賣第一級毒品部分，量處有期徒刑柒年拾月，並定其應執
    行刑為有期徒刑玖年拾月。另林雅惠於被告臺中市○區○○
    ○路771號4樓租屋處，為警查獲之第一級毒品海洛因1小包
    （淨重1．46公克、空包裝重0．34公克），係被告無償轉讓
    予證人林雅惠等情，業據林雅惠於警詢時陳明在卷（見偵卷
    第22頁），而空包裝與毒品海洛因無從分離，應依毒品危害
    防制例第18條第1項前段規定，宣告沒收銷燬之。扣案之電
    話號碼0000000000號行動電話壹支，係被告所有之物，且為
    供販賣海洛因所用之物，已經認定如前，此部分應依毒品危
    害防制條例第19條第1項規定諭知沒收。又被告販賣第一級
    毒品2次予證人紀景倫，1次1千元、1次5百元，共計1千5百
    元，上開金額應依毒品危害防制條例第19 條第1項之規定宣
    告沒收，如全部或一部不能沒收時，以其財產抵償之。另扣
    案之分裝袋3包，被告供稱係供裝佐料用（詳見原審卷第26
    頁、本院卷第47頁），本院經查復無何積極證據足資證明係
    供被告販賣第一級毒品或轉讓第一級毒品所用之物，爰不另
    為沒收之宣告。
四、又本件被告為警查獲有施用第一級毒品海洛因之犯行，業經
    臺灣臺中地方法院以93年度毒聲字第1122號裁定送觀察、勒
    戒，認有繼續施用傾向毒品之傾向，再經臺灣臺中地方法院
    以93年度毒聲字第1441號裁定令入戒治處所，施以強制戒治
    1年等情，有臺灣高等法院被告全國前案紀錄表在卷足稽，
    是其於為警查獲時，在租屋處陽臺樓下扣得之海洛因3小包
    （淨重分別為2．61公克、3．47公克、4．96公克），尚非
    即可認定為供販賣第一級毒品海洛因所用。另扣案之白粉四
    包，經原審送行政院衛生署管制藥品管理局鑑定結果，認：
    (一)淡藍色粉末1包，實稱毛重441．8公克（含3只塑膠袋及一
    張標籤紙），檢出Codeine成分；(二)白色粉末1包，實稱毛重
    154．6公克（含塑膠袋及標籤紙），未檢出下列成分：Am
    phetamine、Methamphetamine、MDMA、MDA、Morphine、Cod
    eine、Heroin、Cocaine、Ketamine、Methadone、Flunitra
    zepam、Tetrahydrocannabinol、Tra- madol及Triazolam；
    (三)白色粉末1包，實稱毛重36．016公克（含2只塑膠袋及2張
    標籤紙），未檢出下列成分：Amphetamine、Methamphetami
    ne、MDMA、MDA、Morphine、Codeine、Heroin、Cocaine、
    Ketamine、Methadone、Flun- itrazepam、Tetrahydrocann
    abinol、Tramadol及Triazolam；(四)白色粉末1包，實稱毛重
    22．602公克，檢出Dia- zepam（「安定」，屬毒品危害防
    制條例第2條第2項第4款所規定之第四級毒品）、Procaine
    及Caffeine成分等情，有該局檢管字第0940005008號檢驗成
    績書附卷可參（見原審卷第39頁）。又上開粉末及扣案之分
    裝袋1包，被告均供稱係綽號「阿德」之人放在其租屋處等
    語（見原審卷第83頁），且無證據可資證明上開物品係被告
    用以犯前開販賣第一級毒品罪或轉讓第一級毒品罪所用或所
    得之物，均與本件被告前揭所為共同販賣第一級毒品海洛因
    或同條例第8條第1項之轉讓第一級毒品罪部分無關，自不得
    於本案為沒收之諭知，附此敘明。
據上論斷，應依刑事訴訟法第369條第1項前段、第364條、毒品
危害防制條例第4條第1項、第8條第1項、第18條第1項前段、第
19條第1項，刑法第11條、第56條、第59條、第51條第5款，判決
如主文。
本案經檢察官丙○○到庭執行職務。
中    華    民    國    95    年    1    月    12     日
              刑事第三庭  審判長法  官  王  增  瑜
                                法  官  陳  欣  安
                                法  官  胡  忠  文
上列正本證明與原本無異。
如不服本判決應於收受送達後十日內向本院提出上訴書狀，其未
敘述上訴之理由者並得於提起上訴後十日內向本院補提理由書（
均須按他造當事人之人數附繕本）。
                                書記官  陳  麗  玉
中    華    民    國    95    年    1     月    12    日
附錄本案論罪科刑法條全文：
毒品危害防制條例第4條
製造、運輸、販賣第一級毒品者，處死刑或無期徒刑；處無期徒
刑者，得併科新臺幣一千萬元以下罰金。
製造、運輸、販賣第二級毒品者，處無期徒刑或七年以上有期徒
刑，得併科新臺幣七百萬元以下罰金。
製造、運輸、販賣第三級毒品者，處五年以上有期徒刑，得併科
新臺幣五百萬元以下罰金。
製造、運輸、販賣第四級毒品者，處三年以上十年以下有期徒刑
，得併科新臺幣三百萬元以下罰金。
製造、運輸、販賣專供製造或施用毒品之器具者，處一年以上七
年以下有期徒刑，得併科新臺幣一百萬元以下罰金。
前五項之未遂犯罰之。
毒品危害防制條例第8條
轉讓第一級毒品者，處一年以上七年以下有期徒刑，得併科新臺
幣一百萬元以下罰金。
轉讓第二級毒品者，處六月以上五年以下有期徒刑，得併科新臺
幣七十萬元以下罰金。
轉讓第三級毒品者，處三年以下有期徒刑，得併科新臺幣三十萬
元以下罰金。
轉讓第四級毒品者，處一年以下有期徒刑，得併科新臺幣十萬元
以下罰金。
前四項之未遂犯罰之。
轉讓毒品達一定數量者，加重其刑至二分之一，其標準由行政院定
                                                      Ｉ


司法院資訊處製作；財團法人民間司法改革基金會備份。
